臺灣彰化地方法院刑事判決　　　　　　　　　　　　　　九十三年度易字第六二號
　　公　訴　人　臺灣彰化地方法院檢察署檢察官
　　被　　　告　丁○○
　　　　　　　　丙○○
右列被告等因傷害等案件，經檢察官提起公訴（九十二年度偵字第三四七一號），本
院判決如左：
    主  文
丁○○、丙○○共同傷害人之身體，各處有期徒刑伍月，如易科罰金，皆以參佰元折
算壹日。
    事  實
一、緣因乙○○積欠丁○○款項遲未歸還，丁○○乃與其友人丙○○於民國九十二年
    一月二十九日十九時四十分許，前往彰化縣花壇鄉○○路○段三九○號甲○○開
    設之名億汽車修理廠，向斯時在該修理廠幫忙之乙○○催討債務，乙○○無力償
    還，丁○○、丙○○遂毆打乙○○（未據成傷故未據起訴），乙○○無奈始提議
    另找友人借款，丁○○遂駕駛車牌號碼Ｗ九－三八八六號自用小客車搭載丙○○
    、乙○○前往乙○○指定之友人住處借款，途中丁○○為求乙○○順利還款，竟
    與丙○○基於恐嚇危害安全之犯意聯絡，並基於概括犯意，由黃伊朗恐嚇稱：若
    沒有拿到錢，就要帶乙○○去山上等語，丙○○則恫嚇稱：如果乙○○未還錢，
    看到乙○○一次就打一次等語，而共同以此加害生命、身體之事恐嚇乙○○，致
    乙○○心生畏懼，足生危害於安全。翌日即一月三十日二十時許，丁○○復前往
    上址找尋乙○○催討債務，乙○○復建議另找友人借款，惟丁○○駕駛上開車輛
    搭載乙○○至乙○○指定之地點仍未取得款項而返回上開修理廠時，適丙○○亦
    騎乘機車到達該修理廠，丁○○再度駕車搭載丙○○、乙○○本欲至乙○○指定
    之友人處借款，行經彰化縣大村鄉茄苳村第七公墓處，丁○○認乙○○係藉詞拖
    延，遂與丙○○共同基於傷害之犯意聯絡，要求乙○○下車，而後各持棍棒乙支
    （未扣案，起訴書誤載為鐵棍），朝乙○○之身體、四肢毆打，致乙○○受有左
    手食指遠端指骨閉鎖性骨折、頭皮皮下血腫約五公分、背部兩處瘀擦傷、右臀瘀
    傷（此部分起訴書漏載）及右小腿瘀傷之傷害，復承接上開恐嚇危害安全之概括
    犯意，由丁○○嚇稱：如再收不到錢，錢也不要了，要直接拖乙○○到山上埋掉
    等語，丙○○則嚇稱：明天會再上門收錢，收不到就打等語，而共同以此加害生
    命、身體之事再度恐嚇乙○○，乙○○聽聞後心生畏怖，致生危害於其安全，後
    丁○○即駕車搭載丙○○離開現場返回上開修理廠，使丙○○下車後離去，而丙○○則騎乘其原先騎乘至該修理廠之機車離去。嗣於九十二年一月三十日二十一
    時二十五分許，員警依據乙○○女友之報案前往上述第七公墓處理，並將乙○○
    送往員生醫院救治，始知悉上情。
二、案經被害人乙○○訴由彰化縣警察局員林分局報告臺灣彰化地方法院檢察署檢察
    官偵查起訴。
    理  由
一、訊據被告丁○○、丙○○皆矢口否認有何恐嚇危害安全及傷害之犯行，被告丁○○辯稱：九十二年一月二十九日當日係乙○○叫伊過去甲○○在彰化縣花壇鄉○○路○段三九○號開設之汽車修理廠表示要還錢，但乙○○表示沒有錢要再延幾
    天，惟伊知悉乙○○有收支票回來，乙○○係擺明不給伊錢，在商談期間，與伊
    約妥要商談零件價格之友人丙○○即到達，後伊與乙○○二人意見不合即打起來
    ，丙○○則上來將伊二人拉開，而乙○○表示明天來一定有錢，丙○○即先行離
    開，翌日伊再度應乙○○要求前往上開修理廠，乙○○表示要伊載其至大村夜市
    找友人拿錢，等了半小時還是沒拿到錢，後乙○○又表示要伊載其至彰化市○○
    路找友人拿錢，但還是收不到錢，伊覺得乙○○在耍伊，即將乙○○載回上開修
    理廠，回去時丙○○已在修理廠等伊要再談零件之價格，因乙○○又叫伊載其至
    大村夜市找友人談，而丙○○則表示時間很趕，伊即叫丙○○上車談，後來伊將
    乙○○載往大村夜市後即放乙○○下車後離去，伊根本無恐嚇及傷害乙○○之情
    事云云；被告丙○○則辯稱：伊係至前開修理廠找丁○○談汽車零件之價格，當
    時丁○○與乙○○在談事情，伊在旁邊等，後來丁○○即與乙○○互毆，伊即將
    其二人拉開，之後伊與丁○○交談後即先離開，一月三十日當日丁○○打電話給
    伊談汽車零件之價格，伊即在同一地方即上開修理廠等丁○○，丁○○來後伊即
    上車，上車時乙○○即在車上，伊表示時間很趕要快一點，後來丁○○將乙○○
    放在大村夜市後即載伊返回上開修理廠騎機車，伊亦無恐嚇及傷害乙○○之情事
    云云，惟查：
（一）右揭犯罪事實，業據告訴人乙○○於警偵訊指述甚明（詳警詢卷宗第九頁至第
      十三頁、偵查卷宗第八頁反面至第九頁、第十頁反面至第十一頁反面）。至被
      告丁○○、丙○○固請求傳訊告訴人到庭對質，惟經本院合法傳喚告訴人二次
      ，告訴人無故皆未到庭，此有送達證書及本院報到單可稽，本院認告訴人如何
      遭被告丁○○、丙○○恐嚇危害安全及傷害之事實，業據告訴人於警偵訊指述
      甚明，已如前述，且告訴人於九十二年五月二十一日，在臺灣彰化地方法院檢
      察署檢察官作證時，被告丁○○、丙○○亦在庭，此有該署點名單可參，斯時
      被告丁○○、丙○○已可與告訴人對質及詰問，則縱告訴人於本院審理時未到
      庭，亦未剝奪被告丁○○、丙○○對告訴人之對質詰問權，從而，本院認無再
      行傳喚告訴人到庭與被告丁○○、丙○○對質之必要，附此敘明。
（二）復經證人甲○○於本院九十三年四月二十七日審理時具結證述：九十二年一月
      二十九日當天晚上六點至八點之間，伊剛好在伊工廠工作，聽到、看到丁○○
      、丙○○與乙○○三人在門口拉來拉去、打來打去，一月三十日晚上伊在吃飯
      時，丁○○、丙○○來找乙○○，後三個人即出去，之後丁○○開車載丙○○
      回來，丙○○即騎機車離開等語甚詳（詳該日審判筆錄第七頁至第十頁），且
      一月二十九日晚上被告丁○○、丙○○毆打告訴人後，未久告訴人即與被告二
      人一同駕車離去上開修理廠之事實，亦據告訴人及證人甲○○於偵訊中指述無
      訛（詳偵查卷宗第八頁），至證人甲○○嗣於本院審理時固證稱：一月二十九
      日晚上丁○○、丙○○打完乙○○後，丁○○、丙○○即離開，乙○○則留在
      工廠，未與丁○○、丙○○一同出去等語（詳上開審判筆錄第九頁），惟此核
      與前開告訴人與證人甲○○互核相符之證詞不符，而證人甲○○係於九十二年
      五月二十一日至臺灣彰化地方法院檢察署作證，於九十三年四月二十七日始至
      本院作證，其記憶顯會因時間之經過而逐漸遺忘，是以，本院認應以其於最接
      近事情發生經過之九十二年五月二十一日偵訊證詞較為可採。
（三）又告訴人遭毆打後受有如事實欄所示之傷害，復有員生醫院診斷證明書及員生
      醫院以九十二年十二月四日九十二員生申報（病）字第十八號函檢送之診斷說
      明、急診病歷紀錄、急診護理記錄、手術及麻醉同意書附卷足憑（詳警詢卷宗
      第十八頁、偵查卷宗第二九頁至第三四頁），而由告訴人所受之背部兩處瘀擦
      傷之傷害，足知該傷勢必係他人造成；由告訴人所受之頭皮皮下血腫約五公分
      之傷害，因頭部係人體相當堅硬之部位，如欲造成頭皮血腫之傷害，當係持工
      具毆打始得造成，則告訴人指述係遭他人持棍棒毆打等語，尚非無據。
（四）再員警係於九十二年一月三十日二十一時二十五分許，依據乙○○女友之報案
      前往大村鄉茄冬鄉第七公墓處理，並將告訴人送往員生醫院救治，始知悉告訴
      人遭毆打及恐嚇之情事，復有彰化縣警察局員林分局以九十二年十一月五日員
      警刑字第○九二○○二三一九號函檢送之警察局勤務指揮中心受理各類案件紀
      錄（通報）表及員警工作紀錄簿各乙紙在卷可稽（詳偵查卷宗第二六頁至第二
      八頁），足徵本案並非告訴人主動報警偵辦，而係其遭毆打後無力自救，始委
      託女友報警處理，既告訴人係因受傷迫於無奈始委託女友報警處理，可見其報
      案之初並無故意誣陷被告二人之意甚明。而告訴人於九十二年一月二十九日係
      遭毆打後，始由被告丁○○搭載出外找尋友人借款，業如前述，則於途中，被
      告丁○○、丙○○心生不滿，因而恐嚇告訴人，亦與常情不違。另於同年一月
      三十日因告訴人遲未還款，且找尋友人借款復未借得款項，致被告丁○○、丙○○認告訴人係蓄意拖欠，因而教訓告訴人，毆打告訴人成傷且再度恐嚇告訴
      人，亦屬可能。末倘被告二人前開：因告訴人叫被告丁○○載至大村夜市找友
      人談，被告丁○○始將告訴人載往大村夜市之辯解非虛，則被告丁○○、丙○○二人理應待告訴人與友人商談後，待得知告訴人究可否取得款項償還被告丁○○後始得離去，焉有將告訴人載往大村夜市，未待結果，即先行離去之理，
      足見被告二人此部分所辯，顯與常情不符。且互核被告丙○○於偵訊時供述：
      伊係在工廠搭丁○○之車，伊不知後面坐的人（按指告訴人）係何人，到了大
      村夜市，丁○○即讓該人下車，伊一直不知該人係何人云云（詳偵查卷宗第九
      頁反面至第十頁），亦與其前開辯解不符，執此亦足見其畏罪情虛之處。
（五）綜上互析，本院認告訴人之指述應非子虛而可採信，且被告丁○○所稱：若沒
      有拿到錢，就要帶乙○○去山上；如再收不到錢，錢也不要了，要直接拖乙○○到山上埋掉；被告丙○○所稱：如果乙○○未還錢，看到乙○○一次就打一
      次；明天會再上門收錢，收不到就打等語，均係未來即將加害告訴人生命、身
      體權益之事，客觀上自足以使聽聞之人內心深感畏怖，而危害於告訴人之安全
      ，核其性質當屬恐嚇言詞無訛。從而，本件事證明確，被告二人之犯行，皆洵
      堪認定，均應依法論科。
二、核被告丁○○、丙○○所為，皆係犯刑法第三百零五條之恐嚇危害安全罪，及同
    法第二百七十七條第一項之普通傷害罪。其二人就前揭犯行，各有犯意聯絡及行
    為分擔，均屬共同正犯。再其二人先後二次恐嚇危害安全犯行，時間緊接，方法
    相同，觸犯構成要件相同之罪名，顯係基於概括犯意反覆為之，為連續犯，應依
    刑法第五十六條之規定以一罪論，並依法加重其刑。至其二人傷害告訴人之主要
    目的，無非在於傳達前述恐嚇言詞，致令告訴人心生畏懼因而返還積欠款項予被
    告丁○○，是以，被告二人所犯普通傷害罪與恐嚇危害安全二罪間，具有方法結
    果之牽連關係，應依刑法第五十五條之規定，從較重之普通傷害罪論處。爰審酌
    被告二人否認犯行，態度不佳，僅因告訴人積欠被告丁○○款項，即為本件恐嚇
    危害安全及傷害之犯行，行為至無足取，且對告訴人之身體、心理造成危害當非
    輕微，復未與告訴人達成民事和解之態度，兼衡被告二人犯罪之目的、品性、智
    識程度等一切情狀，分別量處如主文所示之刑，併皆諭知易科罰金之折算標準，
    以示懲儆。至被告二人持以毆打告訴人所用之棍棒，因未扣案，且無證據證明現
    仍存在，為免執行之因難，本院爰不併予沒收之宣告，附此敘明。
據上論斷，應依刑事訴訟法第二百九十九條第一項前段，刑法第二十八條、第二百七
十七條第一項、第三百零五條、第五十五條、第四十一條第一項前段，罰金罰鍰提高
標準條例第一條前段、第二條，判決如主文。
本案經檢察官吳怡盈到庭執行職務。
中      華      民      國      九十三      年      五    月    二十    日
                                臺灣彰化地方法院刑事第三庭
                                    審判長法  官  余仕明
                                          法  官  黃玉齡
                                          法  官  游秀雯
右正本證明與原本無異。
如不服本判決，應於判決送達後十日內，向本院提出上訴狀（須附繕本）。
告訴人或被害人對於判決如有不服具備理由請求檢察官上訴者，其上訴期間之計算係
以檢察官收受判決正本之日期為準。
                                    法院書記官   陳文俊
中      華      民      國      九十三      年      五    月    廿四    日
附錄本案論罪科刑法條全文
刑法第二百七十七條
傷害人之身體或健康者，處三年以下有期徒刑，拘役或一千元以下罰金。
刑法第三百零五條
以加害生命、身體、自由、名譽、財產之事恐嚇他人，致生危害於安全者，處二年以
下有期徒刑、拘役或三百元以下罰金。
